【裁判字號】    97,上訴,1028
【裁判日期】    970812
【裁判案由】    違反槍砲彈藥刀械管制條例
【裁判全文】
臺灣高等法院高雄分院刑事判決        97年度上訴字第1028號
上  訴  人  臺灣高雄地方法院檢察署檢察官
被      告  甲○○
指定辯護人  本院公設辯護人  李佩娟
上列上訴人因被告違反槍砲彈藥刀械管制條例案件，不服臺灣高
雄地方法院96年度訴字第4162號中華民國97年4 月17日第一審判
決（起訴案號：臺灣高雄地方法院檢察署96年度偵字第26968 號
），提起上訴，本院判決如下：
    主  文
上訴駁回。
    理  由
一、公訴意旨略以：被告甲○○明知未經許可不得持有經槍砲彈
    藥刀械管制條例管制及公告查禁具殺傷力之槍砲，仍基於持
    有具殺傷力改造手槍之故意，於94年底某日，在高雄市六合
    夜市華山玩具模型店，以新臺幣（下同）7,500 元之代價，
    購買具殺傷力之仿BERETTA 廠84型半自動改造手槍1 枝（含
    彈匣1 個、不具殺傷力之土造子彈1 顆），並未經許可而持
    有之，嗣因畏懼遭警方查獲，乃於95年間某日，將上開具殺
    傷力之改造手槍攜至高雄市前鎮區○○○路134 巷40弄5 號
    不知情之王俊仁（已另案為不起訴處分確定）住處，趁王俊
    仁不注意之際，將之藏放在該屋2 樓至3 樓間倉庫某紙箱內
    ；嗣於95年3 月27日11時10分許，警方根據情資得悉上情後
    ，前往上址執行搜索而查獲，並扣得具殺傷力之仿BERETTA
    廠84型半自動改造手槍1 枝（含彈匣1 個、不具殺傷力之土
    造子彈1 顆），因認被告甲○○涉犯槍砲彈藥刀械管制條例
    第8 條第4 項之未經許可持有具殺傷力之改造手槍罪嫌云云
    。
二、按犯罪事實應依證據認定之，無證據不得認定犯罪事實；又
    不能證明被告犯罪者，應諭知無罪之判決，刑事訴訟法第15
    4 條第2 項、第301 條第1 項分別定有明文。又認定不利於
    被告之事實，須依積極證據，苟積極證據不足為不利於被告
    之事實認定時，即應為有利於被告之認定，更不必有何有利
    之證據；再認定犯罪事實，所憑之證據，無論直接或間接證
    據，其為訴訟上之證明，須於通常一般之人均不致有所懷疑
    ，而得確信其為真實之程度者，始得據之為有罪之認定，倘
    其證明尚未達到此一程度，而有合理性懷疑之存在時，即無
    從為有罪之認定，最高法院30年上字第816 號、76年台上字
    第4986號分別著有判例足資參照。是所謂證據，係指超越一
    切合理之可疑，足以認定行為人確有犯罪構成要件之積極事
    證者而言，茍依調查事證之結果，尚非不得為其他較有利於
    行為人之推斷時，本諸罪疑唯輕之法則，自不得為不利被告
    之認定。
三、本件公訴人認被告涉犯持有具殺傷力之改造手槍犯行，無非
    係以被告於偵查中之自白及證人王俊仁、王泰元、王昭月之
    證述、扣案改造手槍1 枝、內政部警政署刑事警察局95年4
    月12日刑鑑字第0950047730號槍彈鑑定書等附卷可證，為其
    主要論據。訊據被告堅詞否認有何持有具殺傷力之改造手槍
    犯行，辯稱：本案係王俊仁要求我出面頂罪，並應允為我繳
    交所犯公共危險罪之易科罰金及支付我在戒治期間之生活費
    用作為代價，我才在偵查中向檢察官自白扣案改造手槍係我
    所有藏放於王俊仁住處，上開自白並非真實，扣案改造手槍
    非我持有等語。
四、經查：
  (一)警方於95年3 月27日11時10分許，前往高雄市前鎮區○○○
    路134 巷40弄5 號王俊仁戶籍地執行逕行搜索，查獲扣案之
    改造手槍1 支（含彈匣1 個及土造子彈1 顆），經送內政部
    警政署刑事警察局鑑定結果為：「一、送鑑改造手槍壹枝（
    槍枝管制編號0000000000），認係由仿BERETTA 廠84型半自
    動手槍製造之金屬槍枝，更換土造金屬槍管改造而成之改造
    手槍，機械性能良好，可擊發適用子彈，認具殺傷力。二、
    送鑑改造子彈壹顆，認係土造子彈（直徑約8.6mm 之金屬彈
    頭），經試射，無法擊發，認不具殺傷力。」等情，有保安
    警察第三總隊第二大隊搜索、扣押筆錄暨扣押物品目錄表（
    見警卷第19頁至第22頁）、內政部警政署刑事警察局95 年4
    月12日刑鑑字第0950047730號槍彈鑑定書（見警卷第24至26
    頁）、及扣案改造手槍照片1 張（見警卷第42頁），固堪認
    定。
  (二)惟本案查獲經過，係警方針對王泰元（即王俊仁之胞兄）所
    使用0000000000號行動電話執行通訊監察，查悉王泰元於95
    年3 月26日凌晨2 時4 分許以上開行動電話撥打其胞妹王昭
    月所使用0000000000號行動電話，2 人對話內容為：「王泰
    元：妳還沒要回去家裡嗎？王昭月：你是什麼人？王泰元：
    我是王泰元。王昭月：你那天那支拿到什麼地方？我朋友要
    拿了。王泰元：什麼？王昭月：就那支! 王泰元：那支是09
    15的。王昭月：不是，是你拿去放的那個東西。王泰元：喔
    ，在勇智仔（即王泰元之子）的上面那間，就我們面向裡面
    靠近樓梯的地方，紙箱的第2 只。王昭月：好啦! 你什麼時
    候要回來？王泰元：我明天就回去了。對了，如果「半票」
    要多少錢？王昭月：電話不要說，我明天再打電話給你們。
    」，因認王泰元與王昭月上開監聽譯文所稱「放在紙箱那支
    」疑似指槍枝而報告檢察官，經檢察官口頭指示警方就王泰
    元居住之高雄市前鎮區○○○路134 巷40弄5 號住處（亦為
    王泰元設籍之戶籍地址）逕行搜索，確實於上址2 樓至3 樓
    間儲藏室紙箱內起獲扣案具殺傷力之改造手槍1 支等情，有
    卷附臺灣屏東地方法院檢察署95年3 月9 日屏檢瑞平監續字
    第88號通訊監察書、通訊監察0000000000號電話作業報告摘
    要（見警卷第27頁至第28頁）及前開搜索扣押筆錄暨扣押物
    品目錄表各乙份可佐。又警方起出上開槍枝後通知王泰元到
    案，王泰元於95年4 月10日警詢時供稱：「警方在高雄市前
    鎮區○○○路134 巷40弄5 號2 樓至3 樓之倉庫紙箱內所起
    獲之改造手槍1 支原本放置在3 樓的音響喇叭箱內，是我把
    該改造手槍放置在2 樓至3 樓倉庫的紙箱中，該改造手槍不
    是我擁有，上開我與胞妹王昭月通話譯文之對話內容，是我
    在暗示王昭月那枝改造手槍是我胞弟王俊仁的，我有看到王
    俊仁與他朋友到我家3 樓向我借工具銼刀在修理」等語（見
    警卷第1 頁至第2 頁），警方乃依其供述通知王俊仁到案接
    受調查，因王俊仁並未到案說明，警方即將王泰元、王俊仁
    2 人均以涉嫌持有具殺傷力之改造手槍罪嫌移送檢察官偵辦
    。經檢察官於偵辦期間陸續傳喚王泰元、王俊仁、王昭月3
    人到案，王泰元於95年6 月29日具結後改證稱：「95年3 月
    21日我在搬運喇叭給我女友林秋萍時才發現裡面有1 枝手槍
    、1 發子彈，…，喇叭是我弟弟王俊仁的朋友甲○○連同整
    套音響及家具搬過來我家寄放的」等語（見屏東地方法院檢
    察署95年度偵字第3628號卷第10頁至第11頁）、於96年8 月
    2 日偵訊時證稱：「我追問我胞妹王昭月為何3 樓會有為警
    察起獲的改造手槍，王昭月說可能是王俊仁的朋友寄放在我
    這邊」等語（見高雄地方法院檢察署96年度偵字第20524 號
    卷第12頁），對於該改造手槍來源之說詞明顯與其於警詢時
    之供述不符。而對照王昭月於偵訊時具結證稱：「我不知道
    被查獲的改造手槍何來，但是我哥哥王泰元講說我弟弟王俊
    仁與他的朋友阿宏來我家後將東西放在我家」等語（見屏東
    地方法院檢察署96年度偵字第908 號卷第17頁），以及王俊
    仁於96年5 月9 日偵訊時具結證稱：「我沒有住在戶籍地，
    我從頭到尾沒有看過扣案改造手槍，我不知道房子有這種東
    西，我事後問王泰元，他說「宏仔」（即甲○○）有來，有
    說要拿東西來寄，我再追問甲○○，甲○○有承認改造手槍
    是他的，我沒有向王泰元借銼刀改造扣案手槍」等語（見屏
    東地方法院檢察署95年度偵字第3628號卷第42頁至第43頁）
    ，渠等2 人之證詞亦明顯與王泰元前揭供述相互矛盾，則關
    於扣案改造手槍是否為被告所有而持至王泰元上址住處藏放
    ，即屬有疑。觀諸王泰元在警詢之初並未供稱扣案改造手槍
    係被告所有，反供稱該手槍係其胞弟王俊仁所有，直至本案
    查獲3 個月後才向檢察官改稱扣案改造手槍係被告所有藏放
    在喇叭音箱內寄放在其上址住處，且此後王泰元、王昭月、
    王俊仁3 人於偵訊中雖一致證稱扣案改造手槍是綽號「阿宏
    」之被告所有藏放，渠等原均不知情云云，惟關於渠等如何
    查知該改造手槍係被告持至上址藏放乙節，王泰元、王昭月
    互相供稱係經對方告知而有矛盾，已如前述，且關於渠等如
    何查證改造手槍是否為被告所有乙節，王泰元於96年4 月20
    日供稱：「我於警局製作完筆錄約10天後，我找到甲○○的
    家，我有遇到甲○○，我有向他說槍枝的事我擔不起，他有
    向我道歉，我這次找他之後，甲○○都沒有來找我」等語（
    見屏東地方法院檢察署95年度偵字第3628號卷第36頁），亦
    與王俊仁於96年4 月2 日供稱：「王泰元到屏東地檢署出庭
    的前1 、2 天，我有帶阿宏去跟王泰元對質」等語相左（見
    屏東地方法院檢察署95年度偵字第3628號卷第31頁），據上
    開所述交互分析，被告是否確有向王泰元或王俊仁坦承扣案
    改造手槍係其所有而持至上址藏放，已極可疑，何況依王泰
    元、王昭月、王俊仁3 人供稱其個人對於被告將扣案改造手
    槍藏放於上址乙節均不知情，倘渠等所述確係實情，何以被
    告要將扣案改造手槍藏放無辜之人家中，而不藏放於自己隨
    手可取得之處？此情亦顯然與常情相悖，則王泰元、王昭月
    、王俊仁前揭證詞是否渠等3 人串供後所為不利於被告之不
    實證述，亦非無疑，自難依王泰元等3 人上開證述逕為被告
    不利之認定。
  (三)又依證人即本案偵辦警員謝典龍於原審審理時證稱：警方於
    95年3 月27日在王泰元住處查獲槍枝案件我有參與承辦，我
    們是在執行監聽過程發現本案案情，主要是依據卷附95年3
    月26日王泰元與王昭月通話譯文之情資逕行搜索起獲扣案之
    改造手槍，我們剛開始是針對王俊仁進行監聽，當時王俊仁
    另涉別件槍砲案件，本案是由該案件延伸出來的，整個監聽
    過程中鎖定的嫌疑犯並未包括甲○○，在監聽過程中沒有監
    聽到與被告甲○○有關的案情，且本案自監聽到搜索過程，
    警方也沒有發覺甲○○涉案的事證，執行搜索後我對王泰元
    、王勇智製作筆錄時，王勇智供述查獲扣案改造手槍的雜物
    間都是他爸爸王泰元使用，傳喚王泰元到案時，王泰元則供
    述槍枝係王俊仁所有，他們2 位並沒有供述該改造手槍是別
    人拿去寄藏的，也都沒有提到甲○○的名字等語（見原審卷
    第152 頁至第155 頁），堪認警方鎖定本案相關事證，均未
    查悉被告有何涉嫌持有扣案改造手槍之情事，參酌證人王泰
    元、王昭月、王俊仁上開指證被告涉案之證詞相互矛盾且有
    違常情以觀，被告是否確係本案改造手槍之所有人，顯有疑
    義。
  (四)而證人王麗蓉於96年9 月21日確有至臺灣高雄戒治所寄入3
    千元至被告之保管款帳戶，亦有被告提出之臺灣高雄戒治所
    收容人接見寄入保管款收據乙紙（見原審卷第30頁）可資佐
    證，且於原審審理時證稱：「（辯護人問：被告於看守所中
    是否曾經匯錢給甲○○？）有一次我去看我哥哥王俊仁，我
    本來是要寄錢給我哥哥王俊仁，王俊仁跟我說甲○○沒有錢
    ，也沒有人探望他，王俊仁叫我把錢寄給甲○○，就只有那
    次。」「（辯護人問：提示寄錢給甲○○收據，有何意見？
    ）該筆錢我本來是要給王俊仁，是應王俊仁的要求，我才更
    改收款人的姓名為甲○○。」等語（見原審卷第157 頁），
    核與被告於原審準備程序及審理時所供稱：我於96年2 月8
    日入所執行觀察、勒戒前，王俊仁就有要求我出面頂下這條
    罪，當時我並沒有答應他，後來96年5 月15日我與王俊仁一
    同自屏東戒治所移監至高雄戒治所途中，王俊仁提出會請她
    妹妹匯錢給我，還會幫我繳交我所犯公共危險案件遭判處有
    期徒刑7 月減為有期徒刑3 月又15日的易科罰金的條件，加
    上我之前與王昭月的女兒鍾淑菁是男女朋友關係，基於這樣
    的情誼，我才答應王俊仁出面頂罪，96年8 月2 日檢察官以
    證人身分提訊我到案說明，當天王俊仁、王昭月都在戒治中
    而與我一起被提訊，在囚車上及地檢署拘留室內我們就講好
    條件，所以我當天才會向檢察官承認扣案的改造手槍與王俊
    仁、王昭月、王泰元都沒有關係，是我自己將該手槍拿去他
    們家寄放的，後來王俊仁的妹妹王麗蓉只有匯1 筆3 千元到
    我戒治所的帳戶等語相符（見原審卷第20頁至第21頁、第45
    頁、第104 頁、第165 頁）；又甲○○、王俊仁、王昭月在
    屏東戒治所戒治期間以及渠等3 人一同於96年8 月2 日被檢
    察官提訊，亦有卷附渠等3 人之臺灣高等法院被告前案紀錄
    表各乙份及96年8 月2 日偵訊筆錄可證（見高雄地方法院檢
    察署96年度偵字第20524 號卷第10頁至第17頁）。且96年5
    月15日王俊仁確實與被告一同從屏東戒治所移監至高雄戒治
    所，有前揭臺灣高等法院被告前案紀錄表及臺灣屏東戒治所
    96年11月13日第0969001007號函所附移所名單（原審卷第32
    頁至第35頁）、臺灣高雄戒治所96年11月13日高戒行名字第
    09 60002745 號函所附移所名單（原審卷第36頁至第39頁）
    在卷可憑，堪認被告前揭所辯，並非無據。
  (五)又王俊仁因於97年3 月4 日在遊戲場門口遭人砍死，業據證
    人王麗蓉於原審審理時證述明確（見原審卷第159 頁），並
    有王俊仁之個人基本資料查詢結果乙紙在卷可憑（見原審卷
    第146 頁），致無從傳喚王俊仁到庭與被告對質。惟王麗蓉
    曾於96年8 月8 日至臺灣高雄戒治所接見王俊仁，留有如下
    之對話：「王俊仁：給宏仔寄一下（錢）。王麗蓉：我沒那
    麼多錢。王俊仁：他都擔起來了。王麗蓉：我一個要應付幾
    個，你也替我想一下。」等語、另於96年9 月21日至臺灣高
    雄戒治所接見王俊仁，留有如下之對話：「王俊仁：我跟你
    說，人家（甲○○）擔這一條3 年多。王麗蓉：關我什麼事
    阿…。王俊仁：不是啦，他那邊都沒錢買菸，…，你一定要
    轉（錢）給宏仔，我有答應他那個，叫他擔起來。王麗蓉：
    你什麼都沒有，憑什麼答應他。王俊仁：不是，那東西在家
    裡搜到，那會共同勒，泰元及昭月2 個人一定會判罪勒。王
    麗蓉：阿他們已經不起訴了。王俊仁：是阿，那就是我叫阿
    宏那個，你聽懂嗎？」等語，有上開接見錄音光碟堪驗筆錄
    乙份及臺灣高雄戒治所接見明細表乙紙在卷可憑（見原審卷
    第51頁至第53頁），依上開王麗蓉與王俊仁之接見對話內容
    ，顯見王俊仁確實有要求被告出面頂罪，以便為其與王泰元
    、王昭月脫罪，此益徵被告前開所辯，確有實據。準此，被
    告於偵查中不利於己之自白，既係受王俊仁之影響所為，且
    僅依證人王泰元、王昭月及王俊仁3 人上開顯有瑕疵之證詞
    ，尚無足夠之補強證據可資佐證，即難逕認被告本案之自白
    確與事實相符，自無從採為被告不利之認定。
  (六)綜上所述，本件檢察官對於被告被訴持有扣案改造手槍之犯
    罪事實所提出之證據，在客觀上並未達於一般人均不致有所
    懷疑而得確信被告確實涉有本件犯行之程度，而尚有合理之
    懷疑存在，且本院亦查無其他積極證據足認被告確曾持有該
    改造手槍之犯行，本於無罪推定及罪疑唯輕之基本原則，即
    無從為被告有罪之確信，揆諸前揭法律規定及判例意旨，被
    告本件被訴犯行，尚屬不能證明。
五、原審因而為被告無罪之諭知，經核尚無不合，公訴人上訴意
    旨，仍執陳詞，指摘原判決不當，為無理由，應予駁回。
據上論斷，應依刑事訴訟法第368條，判決如主文。
本案經檢察官郭振昌到庭執行職務。
中    華    民    國    97    年    8    月    12    日
                  刑事第三庭    審判長法  官  周賢銳
                                      法  官  黃仁松
                                      法  官  黃憲文
以上正本證明與原本無異。
如不服本判決應於收受本判決後10日內向本院提出上訴書狀，其
未敘述上訴理由者，並得於提起上訴後10日內向本院補提理由書
狀（均須按他造當事人之人數附繕本）「切勿逕送上級法院」。
中    華    民    國    97    年    8    月    12    日
                                      書記官  施耀程


司法院資訊處製作；財團法人民間司法改革基金會備份。
